臺灣臺中地方法院民事判決　九十一年度訴字第一五○二號
　　原　　　告　乙○○
　　訴訟代理人　蔡素惠律師
　　被　　　告　甲○○
　　訴訟代理人　吳雄仁律師
當事人間請求給付承攬報酬事件，經本院於民國九十三年四月二日言詞辯論終結，判
決如下：
    主      文
被告應給付原告新臺幣陸拾伍萬貳仟玖佰元，及自民國九十一年五月十日起至清償日
止，按年息百分之五計算之利息。
被告應自民國九十一年五月三日起至清償本判決第一項金額中之新臺幣陸拾萬零壹佰
元之日止，按日給付原告新臺幣陸佰元。
原告其餘之訴駁回。
訴訟費用由被告負擔十分之四，餘由原告負擔。
本判決原告勝訴部分以新臺幣貳拾貳萬元為被告供擔保後，得假執行；但被告如以新
臺幣陸拾伍萬貳仟玖佰元為原告預供擔保，得免為假執行。
原告其餘假執行之聲請駁回。
    事      實
甲、原告方面：
  一、聲明：
    (一)被告應給付原告新臺幣（下同）一百六十五萬二千五百元，及自起訴狀繕本送
      達被告翌日即民國九十一年五月十日起至清償日止，按年息百分之五計算之利
      息。
    (二)被告應自九十一年五月三日起至清償前項金額之日止，按日給付原告一萬元。
    (三)願供擔保，請准宣告假執行。
  二、陳述：
    (一)被告為鈞院八十九年度執字第二四一五一號拆屋還地強制執行事件（下稱系爭
      執行事件）之執行債權人。被告於系爭執行事件中，聲請就執行債務人即訴外
      人李世昌無權占用被告所有坐落台中市○區○○段七小段第二五之四、二五之
      五、二五之六及二五之一七地號土地（下稱系爭土地）上之江屋飲食店建物（
      下稱系爭建物）予以拆除，並將系爭土地返還被告。兩造遂於九十年十月二十
      四日簽立合約書，約定由原告承攬系爭執行事件中系爭建物之拆除及在系爭土
      地周圍築造水泥磚牆（下總稱系爭工程），總價為八十萬元，被告於簽約後先
      給付原告報酬五萬元，其餘七十五萬元則約定被告應於原告施作系爭工程完成
      之日起三日內一次給付原告，倘被告遲延給付報酬者，應按日給付原告一萬元
      之懲罰性違約金。又系爭工程之施作期間，兩造原來係約定自九十年十月二十
      九日起至同年十一月十二日止，計十五日。嗣執行法院因故改定執行期日為九
      十一年一月十六日，原告於當日僱請二十餘位工人至系爭土地現場依約準備施
      作時，因適逢李世昌之父出殯，執行法院復改定於翌日執行，兩造復合意由翌
      日開始施作，被告並同意負擔上開工資四萬五千元，且依誠信原則，原告自得
      請求被告給付上開工資之半數即二萬二千五百元。又原告已依約自九十一年一
      月十七日開始施作系爭工程，並於同年一月三十一日完工。詎被告拒絕給付原
      告其餘之七十五萬元，原告屢經催討，未獲置理。爰依承攬、系爭合約書及誠
      信原則之法律關係，請求：(一)被告應給付原告承攬報酬七十五萬元；九十一年
      一月十六日工資之半數即二萬二千五百元；自九十一年二月四日起至九十一年
      五月二日止，計八十八日，按日以一萬元計算之懲罰性違約金即八十八萬元，
      合計一百六十五萬二千五百元，及自起訴狀繕本送達被告翌日即九十一年五月
      十日起至清償日止，按年息百分之五計算之利息。(二)被告應自九十一年五月三
      日起至清償前開金額之日止，按日給付原告一萬元之懲罰性違約金。
  二、對被告抗辯所為之陳述：
    (一)系爭建物中坐落系爭土地上之樑柱（下稱系爭樑柱）部分：原告拆除系爭建物
      過程中，發現倘將系爭樑柱拆除，將導致隔鄰建物結構毀損甚至倒塌，原告基
      於公共安全考量，且代理被告處理系爭工程現場事宜之證人呂俊紳亦告知原告
      不須拆除系爭樑柱。故原告未拆除系爭樑柱，並未違約。
    (二)築造水泥磚牆部分：
    1.系爭第二五之一七地號土地與南面鄰地（即同段第二五之一四地號土地）相隔
      之水泥磚牆部分，原告係當場得被告同意才築造約二點一二公尺（折合約七台
      尺）之高度，原告並未違約。
    2.至系爭土地與東面（即江屋飲食店建物坐落同段第二四之一七、二四之一八、
      二四、二四之三四地號土地）鄰地相隔部分，及系爭第二五之四、二五之五地
      號土地與西面（即同段第二五之三地號土地）鄰地相隔部分，原告亦係得被告
      及代理被告處理系爭工程現場事宜之證人呂俊伸同意，始未築造水泥磚牆。
    (三)系爭建物並非僅有四層樓而應係五層樓，其中第四、五層部分係以木板夾層予
      以分隔，原告實際拆除系爭建物之價值自應以五層樓計算。是本件扣除系爭樑
      柱外，原告履行系爭合約書其餘給付即：拆除其餘系爭建物及築造水泥磚牆之
      價值，依臺灣省建築師公會鑑定意見，至少應有六十五萬零一百元之價值。
  三、證據：提出系爭合約書一件、相片五十三幀等為證，並聲請訊問證人呂俊伸、
      陳春福。
乙、被告方面：
  一、聲明：
    (一)駁回原告之訴及假執行之聲請。
    (二)願供擔保，請准宣告免為假執行。
  二、陳述：
    (一)原告迄今仍未完成下列工作，被告自無給付承攬報酬之義務：
    1.原告未依約將系爭樑柱拆除，亦未將系爭第二五之四、二五之五地號土地與西
      面（即同段第二五之三地號土地）鄰地相隔之舊有紅磚牆拆除。且系爭建物中
      之系爭樑柱部分，乃系爭工程中最重要且困難之部分，且系爭樑柱既為系爭執
      行事件應予拆除之範圍亦即為：原告依系爭合約書約定應予拆除之範圍，即應
      徹底執行始屬妥適。故原告未將系爭樑柱拆除，自屬未完成工作。
    2.原告未依約築造系爭土地周圍之水泥磚牆，說明如次：
      (1)系爭第二五之一七地號土地與南面鄰地（即同段第二五之一四地號土地）相
        隔之水泥磚牆部分，原告所築造之高度未達九台尺。
      (2)系爭土地與東面（即江屋飲食店建物坐落同段第二四之一七、二四之一
        八、二四、二四之三四地號土地）鄰地相隔部分，因原告未拆除系爭樑柱，
        故亦均未築造任何水泥磚牆。
      (3)系爭第二五之四、二五之五地號土地與西面（即同段第二五之三地號土地）
        鄰地相隔部分，因原告未將舊有紅磚牆拆除，故亦未築造任何水泥磚牆。
    (二)被告僅委託證人林根煌律師處理系爭執行事件之事宜，並未另行委託證人呂俊
      紳至系爭工程監督，證人呂俊紳有無告知原告是否需拆除系爭樑柱或築造水泥
      磚牆，均與被告無涉。
    (三)系爭工程之施作費用，扣除系爭樑柱部分後，其餘原告實際施作之價值應僅有
      十九萬九千二百三十一元，是臺灣省建築師公會鑑定意見所認其餘原告實際施
      作之價值達六十餘萬元，顯屬過高。且前開鑑定意見，亦有下列與不當之處：
    1.原告拆除系爭建物後江屋飲食店後方所缺之牆壁，是否欲砌磚牆乃李世昌個人
      之事，與被告無涉，原告此部分砌磚牆及粉光牆面之施作費用，並不在系爭合
      約書約定範圍內，應不得列入計算。
    2.系爭第二五之六地號土地與北面鄰地（即第二五三地號土地）之二樓部分並無
      磚牆可拆，是前開鑑定報告書第八頁編號三所載計算磚牆拆除之面積與實情不
      符。
    3.系爭建物並非五層樓建物，自無四、五層樓間夾層存在之情事。
    (四)原告於九十一年一月十六日無法施作，係因當日李世昌之父出殯，執行法院復
      改定於翌日執行所致，與被告無涉，且被告未同意負擔當日原告支出之任何工
      資，故原告向被告請求當日之工資，為無理由。
    (五)原告尚未完成系爭工程，被告尚無給付原告報酬之義務，被告自無違約可言。
      縱認被告有違約之情事，惟原告按日請求一萬元之懲罰性違約金，亦屬過高，
      應予酌減。
  三、證據：提出李澤昌建築師事務所之工程數量計算書一件、相片五幀等為證，並
      聲請訊問證人林根煌律師，及聲請鑑定原告施作系爭工程之價值為何。
肆、本院依職權調閱系爭執行事件案卷全卷，並履勘系爭土地現場、囑託臺中市中山
    地政事務所派員會同測量，且製有勘驗筆錄及複丈成果圖附卷。
    理    由
一、按訴狀送達後，原告不得將原訴變更或追加他訴。但擴張或減縮應受判決事項之
    聲明者，不在此限，民事訴訟法第二百五十五條第一項第三款定有明文。本件原
    告起訴時訴之聲明第一項部分，原係請求被告應給付原告一百六十八萬元，及自
    起訴狀繕本送達被告翌日起至清償日止，按年息百分之五計算之利息。嗣原告於
    訴訟中減縮聲明為被告應給付原告一百六十五萬二千五百元，及自起訴狀繕本送
    達被告翌日起至清償日止，按年息百分之五計算之利息。核與前開規定無違，應
    予准許，合先敘明。
二、下列事實，業據原告提出合約書一件為證，並經本院依職權調閱系爭執行事件案
    卷全卷，並履勘系爭土地現場、囑託臺中市中山地政事務所派員會同測量，且製
    有勘驗筆錄及複丈成果圖附卷可按，且為兩造所不爭執，應堪信為真實：
  (一)兩造於九十年十月二十四日簽立系爭合約書，約定由原告承攬系爭工程即：系爭
    執行事件中系爭建物之拆除及在系爭土地周圍築造九台尺高水泥磚牆之施作，總
    價為八十萬元。被告於簽約後已先給付原告報酬五萬元，系爭合約書第二條、第
    五條並約定被告應於原告施作系爭工程完成之日起三日內一次給付原告其餘報酬
    ，倘被告遲延給付者，應按日給付原告一萬元之懲罰性違約金。
  (二)兩造約定系爭工程施作期間為十五日，兩造原來係約定自九十年十月二十九日起
    算十五日，嗣因執行法院改定執行期日，嗣兩造合意自九十一年一月十七日起算
    十五日。
  (三)系爭建物中坐落系爭土地上之系爭樑柱部分，迄今並未拆除。
  (四)系爭第二五之一七地號土地與南面鄰地（即同段第二五之一四地號土地）相隔之
    水泥磚牆部分，原告所築造高度約二點一二公尺【折合約七台尺（計算式2.12×
    3.3＝6.9996）】。
  (五)被告除已給付原告之報酬五萬元外，迄今尚未給付原告其餘報酬。
三、本件爭點包括：
  (一)兩造合意原告施作系爭工程之範圍，是否包括系爭建物中之系爭樑柱部分？倘系
    爭樑柱在兩造合意施作之範圍內，此部分之給付是否無效？又是否影響系爭合約
    書全部之效力？
  (二)除系爭樑柱部分外，倘系爭合約書其餘部分仍有效成立，原告是否已依約完成其
    餘部分之承攬工作？又其餘部分承攬工作之價值即：被告應給付原告之承攬報酬
    為何？
  (三)原告主張被告應負擔原告九十一年一月十六日額外工資支出之半數即：二萬二千
    五百元，是否有據？
  (四)本件原告主張應按日以一萬元計算懲罰性違約金，應否一部酌減？是否過高？
四、本院之判斷：
  (一)系爭樑柱部分係在兩造合意原告施作系爭工程之範圍內。惟系爭合約書中關於拆
    除系爭建物之給付部分係屬標的不能，僅此部分之約定無效，說明如次：
  1.觀諸系爭合約書前言及第一條之約定，已明揭原告應將系爭執行事件中之系爭建
    物予以拆除之意旨，又系爭樑柱乃屬系爭建物中坐落系爭土地上之一部分，均為
    兩造所共認。則系爭建物中之系爭樑柱亦屬兩造合意拆除之範圍內，堪以認定。
  2.惟按以不能之給付為契約標的者，其契約為無效。法律行為之一部分無效者，全
    部皆為無效。但除去該部分亦可成立者，則其他部分，仍為有效。民法第二百四
    十六條第一項前段、第一百十一條分別定有明文。經查：
    (1)本件倘將系爭樑柱部分拆除，是否會影響相鄰建物結構安全而產生公共危險乙
      節，經臺灣省建築師公會依結構系統分析法為鑑定後，其鑑定結果第二、三點
      明揭：「剩餘未拆除之建築物結構樑柱，若拆除將影響現有建築物之安全，故
      建議不應拆除之」、「鑑定建築物剩餘未拆除之建築物結構樑柱，為前棟建築
      物（即江屋飲食店）結構系統中主要構件之一部分，由上述結構安全鑑定之分
      析內容及結論可以知道，鑑定建築物剩餘未拆除之建築物結構樑柱，若拆除將
      可能造成前棟建築物（即江屋飲食店）發生傾倒，或部份截斷梁及樓板斷；若
      遇較大地震時更將因抗震強度、韌度降低，及質心與剛心之偏移而產生扭轉力
      矩造成瞬間破壞，故建議剩餘未拆除之建築物結構樑柱，不得拆除以免發生嚴
      重的危險」等語，有該會九十三年一月十三日九十三台建師鑑（九二○四四）
      字第一五七九之四號復本院函及其鑑定報告書一件附卷可證（見鑑定報告書第
      十至十九頁），至堪認原告倘將系爭樑柱部分拆除，確會影響相鄰建物結構安
      全而產生公共危險。是兩造約定原告應將系爭樑柱拆除部分，顯屬自始客觀不
      能之給付，甚為明確。
    (2)兩造約定原告應將系爭樑柱拆除部分，雖屬自始客觀不能之給付。惟本院綜參
      ：扣除系爭樑柱外之其餘系爭建物部分，亦屬系爭執行事件應予拆除之範圍，
      原告履行拆除其餘系爭建物給付義務之結果，對被告仍甚具利益。且本件原告
      履行系爭合約書其餘給付之價值，係為六十五萬零一百元（其理由詳下列第(二)
      點內容），佔兩造原來約定八十萬元承攬報酬之絕大比例等具體情事，並本於
      誠信原則予以斟酌後，認為系爭合約書除系爭樑柱之給付外，使其餘部分發生
      效力，顯未違反兩造締約之目的。是系爭合約書除系爭樑柱之給付係屬無效外
      ，其餘部分仍有效成立，實堪認定。
  (二)原告已依約完成其餘部分之承攬工作，且其餘部分承攬工作之價值即：被告依約
    應給付原告之承攬報酬為六十五萬零一百元，說明如次：
  1.扣除系爭樑柱後，原告主張已依約拆除其餘系爭建物部分，分述如下：
    (1)扣除系爭樑柱後原告所拆除坐落系爭土地上其餘系爭建物之範圍，核與系爭執
      行事件執行名義即：本院八十八年度訴字第六六六號民事判決所附複丈成果圖
      上所載土地面積相符乙節，經本院履勘系爭土地現場並囑託臺中市中山地政事
      務所派員會同當場測量無誤，有卷附勘驗筆錄可證（見本院卷第三八頁背面）
      。自堪認原告已依約將坐落系爭土地上其餘系爭建物拆除完畢。
    (2)系爭第二五之四、二五之五地號土地與西面（即同段第二五之三地號土地）鄰
      地相隔部分，仍存有舊有紅磚牆未予拆除乙節，固據本院履勘系爭土地現場查
      明屬實，有勘驗筆錄附卷可按，且為兩造所不爭執，堪認屬實。惟衡諸兩造約
      定原告所應拆除系爭建物之範圍，係以系爭執行事件中應予拆除之範圍為準，
      有如前述。且臺中市中山地政事務所職員黃金生於會同測量時亦陳明：系爭執
      行事件拆除時該所所標示的應拆除線，係以紅磚牆向內沿伸八十公分往上沿伸
      所有的建物全部要拆除等語。從而，原告所應拆除系爭建物之範圍，係以紅磚
      牆向內沿伸八十公分往上沿伸之建物為限，至紅磚牆本身並非系爭執行事件即
      ：原告依約應予拆除之範圍，足堪認定。被告以原告未拆除前開紅傳牆等語置
      辯，自無可採。
    (3)從而，扣除系爭樑柱外，原告主張已依約拆除其餘系爭建物，應堪信為真實。
  2.原告主張已依約築造水泥磚牆部分，分述如下：
    (1)系爭第二五之一七地號土地與南面鄰地（即同段第二五之一四地號土地）相隔
      之水泥磚牆部分，原告實際築造高度約二點一二公尺（折合約七台尺），有如
      前述，雖與系爭合約書約定應築造九台尺高水泥磚牆之要求未符。惟證人陳春
      福於本院明確結證：「是原告叫我去施作的，本來系爭圍牆高度是要作九尺高
      ，但是因為我認為如果作九尺高會有危險，因為圍牆的長度太長，厚度只有四
      吋磚。後來我跟屋主即被告說明這種情形，被告說圍牆只要作超過一個人的高
      度，不要讓人從外面可以看進來即可。所以後來我才施作七尺高的圍牆。」、
      「確實是我告訴被告圍牆作九尺高太危險，經被告同意後我才作七尺高的圍牆
      。」等語（見本院九十一年十月二日準備程序筆錄），並與證人呂俊伸於本院
      結證：「（問：系爭土地上二十五之十四與二十五之十七交界的磚牆，契約上
      有約明要蓋九台尺高，為何只蓋了約一人高左右？）這一面牆於被告出國前即
      已蓋好完成，所以被告知情。如果蓋得不夠高，應由被告自己跟原告講。被告
      先行給付之五萬元承攬報酬就是因為這一面牆已經蓋好，原告請被告多少先行
      貼補工程款，被告才會給。這五萬元是被告蓋好取款條，委任我去彰化銀行換
      本票後，轉交給原告。」等語互核（見本院九十一年七月十七日準備程序筆錄
      ），自堪認前開水泥磚牆確經被告事後同意始築造為約二點一二公尺（折合約
      七台尺）之高度。是原告主張已依約施作完成前開水泥磚牆，堪認屬實。
    (2)又觀諸證人陳春福於本院結證：「（問：證人是如何決定要施作圍牆的確實地
      點？）是被告自己親口告訴我的。」、「【問：被告叫證人施作圍牆範圍，是
      否只有系爭圍牆（即指前開與南面鄰地即：同段第二五之一四地號土地相隔之
      水泥磚牆）的部分？】是的，被告只有叫我作系爭圍牆，沒有再叫我作其他圍
      牆的部分。」等語（見本院九十一年十月二日準備程序筆錄），且衡諸系爭土
      地中，除前開與南面鄰地即：同段第二五之一四地號土地相隔之水泥磚牆部分
      ，須予新砌磚牆俾與鄰地相隔外，其餘包括；系爭第二五之四、二五之五地
      號土地與西面（即同段第二五之三地號土地）鄰地；系爭第二五之六地號土
      地與北面（即第二五三地號土地）鄰地等相隔部分，原本均已有舊有磚牆等共
      同壁與鄰地相隔，此觀卷附原告九十二年五月一日辯論意旨狀所附證四相片三
      幀甚明。於此情形，再於被告所有之系爭土地內重複築造磚牆顯不具經濟效益
      ，亦有違兩造之本意，益見原告所陳係經被告同意始未築造其餘水泥磚牆等情
      ，堪信屬實。
    (3)至系爭土地與東面（即江屋飲食店建物坐落同段第二四之一七、二四之一八、
      二四、二四之三四地號土地）鄰地部分，即為原告拆除系爭建物後江屋飲食店
      後方所缺牆壁而重砌之磚牆，此觀卷附前開原告九十二年五月一日辯論意旨狀
      所附證四相片三幀自明，自堪認原告就此部分亦已依約築造。
    (4)從而，原告主張已依約築造水泥磚牆，亦堪認屬實。
  3.又原告主張：自九十一年一月十七日起施作系爭工程後，已依約於十五日以內即
    ：同年月一月三十一日施作系爭合約書其餘部分之承攬工作乙節，業據原告提出
    前開辯論意旨狀所附證四相片三幀為證，且證人呂俊伸於本院結證：伊確定於九
    十一年一月底工程就完成了等語明確（見本院九十一年七月十七日準備程序筆錄
    ），已堪認原告前開主張，堪以憑採。再參以原告係於九十一年五月三日提起本
    件訴訟，此觀卷附起訴狀甚明，本件原告主張完工迄起訴之期間，已時隔三個月
    之久，倘原告果有未按時完工之情事，於此情形被告復未曾有催請原告應儘速完
    工之行為，實與常情相違。然被告並未提出其他證據，以資證明被告曾有催請完
    工之行為，益見原告前開主張，堪信為真實。
  4.另原告主張：系爭建物並非僅有四層樓而應係五層樓，其中第四、五層樓部分係
    以木板夾層予以分隔，原告實際拆除系爭建物之價值自應以五層樓計算等語。雖
    為被告所否認。惟觀諸卷附臺灣省建築師公會前開鑑定報告書編號六至八相片內
    容（見該報告書第六九至七○頁），可知江屋飲食店確有以夾層區隔第四、五層
    樓之事實，並參以實際至現場施作系爭工程之證人陳春福於本院明確結證：「該
    屋當初水泥結構部分共有三層樓，其上又有搭建二層鐵皮屋。總共是五層樓。」
    等語，乃至卷附本院囑託臺中市中山地政事務所派員會同測量後製作之複丈成果
    圖備註欄係記載「五樓樑柱使用部分」等語，是原告前開主張，顯與實情相符，
    足堪憑採。
  5.又扣除系爭樑柱部分後，原告施作系爭合約書中其餘承攬工作之價值（系爭建物
    四、五層部分以木構造夾層計算），經臺灣省建築師公會依成本分析法，針對已
    經拆除完工且在現場保留中之情況，依採用之施工方法予以事後估算，工程項目
    單價參酌臺灣營建研究院出版之營建物價一書，並以假發包方式訪查目前市場價
    格，核算後價值總計為六十五萬零一百元，此觀卷附前開鑑定報告書內容甚明（
    見該報告書第七至十、十八頁）。自堪認扣除系爭樑柱後，被告依約應給付原告
    之承攬報酬總價為六十五萬零一百元，始屬妥適。
  6.被告雖抗辯：扣除系爭樑柱外，原告施作完成其餘承攬工作之價值僅有十九萬九
    千二百三十一元之價值，並舉李澤昌建築師事務所之工程數量計算書一件為證。
    惟被告所舉之上開工程數量計算書，係僅依被告提供之資料為計算，且因被告提
    供之資料有限，加以沒有完整圖說，亦僅能由拆除後痕跡、研判未拆除前之規模
    而為計算，此觀卷附上開工程數量計算書備註欄之內容甚明。從而，上開工程數
    量計算書既僅依被告提出之片面資料作為研判之依據，其結果已難認與事實相符
    。且臺灣省建築師公會之前開鑑定報告書，乃綜參本院勘驗筆錄、該公會與兩造
    共同至現場之會勘紀錄、兩造於本院準備程序之陳述及其等提出之相關現況照片
    等資料作為研判之依據，此觀卷附前開鑑定報告書附件三、八、九、十一、十四
    等內容甚明，益見前開鑑定報告書之鑑定意見，顯較被告所舉之上開工程數量計
    算書為可採。是被告前開所辯，委無可採。
  7.又被告抗辯：原告拆除系爭建物後所缺之牆壁，是否欲砌磚牆乃李世昌個人之事
    ，與被告無涉，前開鑑定報告書將原告此部分砌磚牆及粉光牆面之施作費用列入
    計算，自屬不當等語。惟查，原告於本院准依被告聲請將原告施作系爭工程之價
    值為何送請鑑定機構鑑定前，即已具狀陳明拆除系爭建物乃兼括拆除後江屋飲食
    店後方所缺牆壁重砌磚牆在內，且為被告收受繕本而知悉，此觀卷附原告九十二
    年五月一日辯論意旨狀及所附證四相片二幀之註記說明即明。嗣本院於九十二年
    六月二日準備程序期日徵求兩造同意而將本件送請臺灣省建築師公會鑑定，鑑定
    過程中本院於九十二年七月二十八日會同臺灣省建築師公會及兩造履勘現場，乃
    至臺灣省建築師公會為參酌兩造意見俾利鑑定而經本院於九十二年九月三日通知
    兩造到場之準備程序期日中，被告均未就前開重砌江屋飲食店後方磚牆乙節予以
    爭執或抗辯等情，亦有本院前開準備程序筆錄及勘驗筆錄附卷可按。詎被告於鑑
    定機構鑑定完成後，始就此部分復為爭執及抗辯。綜核被告上述行為等全辯論意
    旨以觀，被告前開所辯，顯係圖為拒絕本件原告請求所為卸責之詞，自不足採信
    。
  8.至被告抗辯：系爭第二五之六地號土地與北面鄰地（即第二五三地號土地）二樓
    部分並無磚牆可拆，前開鑑定報告書第八頁編號三所載計算磚牆拆除之面積與實
    情不符等語。惟查，前開鑑定報告書乃綜參本院勘驗筆錄、該公會與兩造共同至
    現場之會勘紀錄、兩造於本院準備程序之陳述及其等提出之相關現況照片等資料
    而為本件專業之判斷，有如前述。且觀諸前開鑑定報告書第六七頁編號二相片，
    可知與上開二五三地號土地相鄰一樓磚牆上方仍有裸露之鋼筋存在，益見原告確
    有拆除該二樓以上之磚牆。被告空言否認，並未提出其他任何證據以實其說，顯
    無可採。
  9.從而，原告既已依約按時完成其餘部分之承攬工作，被告自應給付原告其餘部分
    之承攬報酬即六十五萬零一百元，扣除被告先前已給付原告之五萬元後，則原告
    請求被告給付六十萬零一百元之承攬報酬，為屬有據，應予准許。至原告逾此範
    圍之請求，則屬無據，不應准許。
  (三)原告雖主張：被告同意負擔原告於九十一年一月十六日額外工資支出四萬五千元
    ，且原告依誠信原則，亦得向被告請求前開額外工資支出之半數即二萬二千五百
    元等語。惟為被告所否認。經查：
  1.觀諸證人林根煌律師於本院結證：「九十一年一月十六日當天，被告本人並未到
    場，當天原告只告訴我，要被告補貼當天工人的工資，至於工資確實多少，原告
    並沒有提及。所以我告訴原告，因為被告沒有到場，等我回去後跟被告連繫後，
    被告說與原告約定的承攬報酬八十萬元，應包括這一部分工人的工資。」等語時
    ，原告亦於本院自陳：「九十一年一月十六日當天，被告本人確未到場，那一天
    我並沒有跟證人（即指證人林根煌律師）提到當天的工資要四萬五千元，我跟證
    人要求要補貼工資時，證人只跟我笑一笑點頭而已。」等語，自難認被告有何同
    意負擔原告於九十一年一月十六日額外工資支出之情事。
  2.再衡諸前述原告開始系爭工程期日屢經變動之過程，可知原告開始施作系爭工程
    之時間，乃配合執行法院執行期日而開始施作，此亦為兩造所共認。從而，原告
    於九十一年一月十六日至現場準備拆除系爭建物時，因故執行法院縱改定於翌日
    執行，此亦在原告事前所能評估預測、斟酌損益之範圍內，原告就因執行法院改
    定期日無法施作之風險自應自行吸收，始屬妥適。是原告此部分主張，為屬無據
    ，不應准許。
  (四)原告主張被告應按日給付一萬元之懲罰性違約金，是否有據，說明如次：
  1.依系爭合約書第二條、第五條約定，被告應於原告完成承攬工作之日起三日內將
    報酬一次給付原告，倘被告遲延給付報酬者，應按日給付原告一萬元之懲罰性違
    約金；又原告已依約於九十一年一月三十一日，施作除系爭樑柱外之其餘部分承
    攬工作完畢，被告自應於九十一年二月四日前給付原告承攬報酬，又被告應給付
    原告之承攬報酬總計為六十五萬零一百元，扣除被告先前給付之報酬五萬元後，
    被告仍有報酬六十萬零一百元迄未給付原告，均如前述，則被告已屬違約，甚為
    明確。依前開約定，原告自得請求被告給付違約金。
  2.惟關於被告應按日給付原告一萬元違約金之約定，係以被告應給付原告原來約定
    之八十萬元承攬報酬為前提基準，此綜參系爭合約書第二條、第五條之約定即明
    ，而系爭合約書有效成立部分，被告所應給付原告之報酬總額為六十五萬零一百
    元，亦如前述，則本件倘再以一萬元作為按日給付違約金之計算基準，顯與兩造
    本意相違。且按債務已為一部履行者，法院得比照債權人因一部履行所受之利益
    ，減少違約金，民法第二百五十一條定有明文。又違約金之約定倘係過高，法院
    得依民法第二百五十二條之規定，本於職權核減至相當數額，而約定之違約金額
    是否相當，亦即過高與否，則應以一般客觀事實、社會經濟狀況及當事人所受損
    害情形為衡量標準（最高法院七十九年台上字第一六一二號、四十九年台上字第
    八○七號判例意旨參照）。且不因懲罰性違約金或賠償額預定性違約金而異（最
    高法院八十二年度台上字第二五二九號判決、七十一年度台上字第二二二三號判
    決意旨參照）。本院審酌：(1)原告仍以一萬元作為被告按日給付違約金之基準，
    與兩造本意相違，顯屬過高；(2)被告就應給付原告六十五萬零一百元之承攬報酬
    總額中，已履行其中五萬元之給付，原告自已受有此部分給付之利益；(3)本件倘
    依原告主張而以承攬報酬總額六十五萬零一百元按日一萬元計算違約金之結果，
    則原告請求被告按日給付違約金之額度已逾承攬報酬總額千分之十五，顯較一般
    工程實務高出甚多等一切情狀，本院認為原告主張被告應按日給付原告一萬元之
    違約金，尚屬過高，應核減為按日依被告尚未履行給付之承攬報酬即六十萬元零
    一百元之千分之一計算，始屬妥適。亦即被告應按日給付原告之違約金係為六百
    元（600100÷1000＝600，元以下四捨五入），始屬妥適。
  3.從而，原告主張被告應自九十一年二月四日起至九十一年五月二日止計八十八日
    ，按日給付原告六百元之違約金，合計為五萬二千八百元（88×600＝52800），
    為有理由，應予准許。又被告遲延給付報酬者，負有按日給付原告違約金之義務
    ，有如前述。是原告所得請求被告按日給付違約金之末日，自應以被告遲延給付
    原告本件承攬報酬即六十萬零一百元之末日為準，是原告主張被告應自九十一年
    五月三日起至清償六十萬零一百元之日止，按日給付原告六百元之違約金，為有
    理由，亦應准許。至原告逾此範圍請求之違約金，為無理由，不應准許。
五、綜上所述，原告依承攬及系爭合約書之法律關係，請求：(一)被告應給付原告承攬
    報酬六十萬零一百元；自九十一年二月四日起至九十一年五月二日止計八十八日
    ，按日以六百元計算之違約金即五萬二千八百元，合計六十五萬二千九百元，及
    自起訴狀繕本送達被告翌日即九十一年五月十日起至清償日止，按年息百分之五
    計算之利息。(二)被告應自九十一年五月三日起至清償六十萬零一百元之日止，按
    日給付原告六百元之違約金，為有理由，應予准許。至原告逾此範圍之請求，則
    屬無據，應予駁回。
六、兩造分別陳明願供擔保聲請宣告假執行及免為假執行，就原告勝訴部分核無不合
    ，爰分別酌定相當擔保金額准許之。至於原告敗訴部分，其假執行之聲請已失其
    宣告之依據，應併予駁回。
七、本件事證已臻明確，兩造其餘攻擊防禦方法，經審酌後，核與判決結果不生影響
    ，爰不一一論述，附此敘明。
據上論結，本件原告之訴為一部有理由，一部無理由，依民事訴訟法第七十九條、第
三百九十條第二項、第三百九十二條第二項，判決如主文。
中　　　華　　　民　　　國　　九十三　　年　　　四　　　月　　 十六　　 日
                                  臺灣臺中地方法院民事第二庭
~B審判長法官  許冰芬
~B法      官  劉長宜
~B法　　　官　何世全
右為正本，係照原本作成。
如對本判決上訴，須於判決送達後二十日內向本院提出上訴狀。
中　　　華　　　民　　　國　　九十三　　年　　　四　　　月　　 十六　　 日
~B法院書記官
